【裁判字號】    94,中簡上,695
【裁判日期】    950301
【裁判案由】    竊盜
【裁判全文】
臺灣臺中地方法院刑事判決           94年度中簡上字第695號
上  訴  人  甲○○
即  被  告
上列上訴人因竊盜案件，不服本院臺中簡易庭中華民國九十四年
九月二十日九十四年度中簡字第二四七四號第一審刑事簡易判決
（聲請簡易處刑案號：九十四年度偵字第五二八二號），提起上
訴，本院管轄之第二審合議庭判決如下：
    主  文
原判決撤銷。
甲○○竊盜，累犯，處拘役貳拾伍日，如易科罰金，以參佰元折
算壹日。
    犯罪事實及理由
一、犯罪事實：甲○○前曾因誣告案件，經本院判處有期徒刑四
    月，嗣提起上訴後，經臺灣高等法院臺中分院、最高法院分
    別駁回上訴確定，於民國九十一年二月十六日執行完畢。詎
    仍不知悔改，竟意圖為自己不法之所有，於九十三年五月十
    六日，未經丙○○同意，竊取丙○○所有放罝在臺中市○區
    ○○街三百六十四號前之資源回收三輪車一輛，並以新臺幣
    （下同）一千元價格，售予不知情之丁○○，所得款項供己
    花用。
二、訊據被告甲○○矢口否認前揭犯行，辯稱：丙○○為伊鄰居
    ，丙○○前自八十九年起即委任伊處理事情，並有書立委任
    書，九十三年三月間，丙○○曾向伊提及不欲再從事資源回
    收業，嗣伊即代丙○○先於九十三年三月間將前揭三輪車賣
    予乙○○之兄徐紹琪，惟因該車不符合徐紹琪之使用，乃再
    經由伊之介紹，於同年四月間將該三輪車再賣予丁○○，嗣
    因丁○○懼怕遭戊○○控告收受贓物，伊始應丁○○之請求
    書立讓渡書云云。經查：
（一）前揭犯罪事實，業據證人丙○○、丁○○於檢察官偵訊及
      本院審理中證述明確，並有讓渡書一紙在卷可稽（九十四
      年度偵字第五二八二號卷第十二頁）。
（二）對被告辯解及有利部分不採之理由
  １、證人乙○○固於本院證稱：伊確曾經由被告之介紹，於九
      十三年三、四月間，代伊之兄徐紹琪向丙○○購買資源回
      收車，並於忠孝國小附近交付款項一千元予丙○○，嗣並
      經由被告之介紹，再轉賣予另一男子云云（本院卷第六十
      五、六十六頁），惟查，就前揭購買三輪車取車之過程，
      證人乙○○證稱：伊於付款予丙○○之當日即由被告、丙○○等陪同前往樂群街取車，該車輛未上鎖云云（本院卷
      第六十五、六十六頁），惟被告供稱：伊係於九十三年三
      月陪同乙○○前往取車，該日因丙○○在新竹，故由乙○○剪斷車輛之鐵鏈鎖取車，嗣隔約十天，方由伊陪同乙○○付款予丙○○云云（本院卷第二十八頁），是二者所述
      已有不符，次查，就該車輛嗣再轉售予丁○○部分，證人
      乙○○證稱：「... 當時是被告帶壹個男生來我家，我將
      這部車子賣給那個男生，本來要賣二千元，後來以壹仟元
      成交，那個男生是來我家買車的，.. 那個男生把錢直接
      交給我，當時我輪胎修理好了，那個男生是自己把車子騎
      回去」、「（問：轉賣時，你媽媽在場嗎？）我媽媽知道
      要轉賣的事，但當時他在家裡面沒有出來」云云（本院卷
      第六十六頁），惟被告供稱：「徐紹琪的媽媽跟我提到希
      望用壹仟元轉賣出去，四月份我去找丁○○，他提到他哥
      哥可能有用到他願意買，我就告知他車子停放在徐紹琪他
      們家東榮路旁，他就把壹仟元給我，並找貨車自己去載三
      輪車，之後我就把錢交給徐媽媽」云云（本院卷第二十八
      頁），二者所述亦大相逕庭，證人乙○○就構成被告有利
      部分事實之其餘基礎事實，均核與被告之供述存有重大之
      歧異，不可採信，故證人乙○○前揭有利被告之供述，自
      亦不可採，無從為被告有利之認定，
  ２、前揭卷附讓渡書上明確載明：「立讓渡書人甲○○今將自
      己所有之資源回收腳踏三輪車賣給台端..... 」等語，衡
      情苟丁○○係為免遭控告收受贓物，為明責任，被告自應
      另行委請乙○○或徐紹琪出具讓渡書，要無以自己名義出
      具讓渡書之必要，被告前揭所辯書立該讓渡書之緣由，與
      該讓渡書之文義及常情均不相符，要無可採。至被告所指
      委任書一節，經核該委任書製作之時間為八十九年五月一
      日，且所委任之事項為民事訴訟代理，此有委任書一紙在
      卷可稽（同前偵卷第五十四頁），其委任之時間距本案已
      有相當之間隔，且委任之事項亦與本案出售車輛一節無關
      ，又證人丙○○業證稱：伊未委任被告出售前揭車輛等語
      明確（本院卷第六十二頁），是該委任書自亦難為被告有
      利之認定。
（三）被告前經本院送國軍臺中總醫院鑑定結果（九十三年十二
      月間另犯恐嚇案件），被告之精神疾病為自九十一年間起
      即有情緒不穩，好爭辯，誇大意念及第六感之想法，當時
      署立醫臺中醫院之臆段雙極性情感疾病，且自九十三年二
      月又因上述症狀就醫，並規則至署立臺中醫院門診至九十
      四年七月止共二十餘次等，而其鑑定結果認被告精神第一
      軸診斷為情感性精神病，對照被告之過去住院病史及門診
      觀察紀錄，其思想及行為易受外在環境的影響，故推測被
      告案發（指九十三年十二月間）精神狀態應處於精神耗弱
      之程度，此有國軍臺中總醫院九十四年十一月三十日醫質
      字第○九四○○○六五八五號函及所附之鑑定報告一份在
      卷可稽，本院審酌被告本案案發時間亦為被告前揭精神疾
      病病發期間，應認該期間被告之控制力亦較一般人顯著為
      差，足認被告於本件行為時，亦受上述症狀干擾，已達精
      神耗弱程度。
（四）綜上所述，本案事證明確，被告所辯不足採信，其犯行堪
      以認定。
三、核被告所為，係犯刑法第三百二十條第一項之竊盜罪。按刑
    法第四十七條所指再犯有期徒刑以上之罪者，係指再犯之罪
    ，其最重法定本刑為有期徒刑以上之刑而言，查被告有如犯
    罪事實欄所示之前案執行紀錄，此有臺灣臺中地方法院檢察
    署刑案資料查註紀錄表、臺灣高等法院被告全國前案紀錄表
    各一份在卷可按，其受有期徒刑之執行完畢後，五年內再犯
    本案有期徒刑以上之罪，為累犯，應依刑法第四十七條規定
    加重其刑。被告於行為時係屬精神耗弱之人已如前述，審酌
    其對於外界事物之知覺與事理之判斷能力，顯較普通人減退
    ，爰依刑法第十九條第二項之規定減輕其刑，並與前揭累犯
    加重部分先加重後減輕之。原審以被告罪證明確，依法論罪
    科刑，固非無見，惟查被告被告行為時已達精神耗弱之程度
    ，已如前述，原審未予審酌，容有未洽，自應予以撤銷改判
    。爰審酌被告犯罪之動機、目的、手段，所造成之危害雖非
    重，惟其素行不佳，此有揭前案紀錄表在卷可稽，犯罪後否
    認犯行，未與被害人和解之態度等一切情狀，量處如主文所
    示之刑，並諭知易科罰金之折算標準。
據上論斷，應依刑事訴訟法第四百五十五條之一第一項、第三項
、第三百六十九條第一項前段、第三百六十四條、第二百九十九
條第一項前段，刑法第三百二十條第一項、第四十七條、第十九
條第二項、第四十一條第一項前段，罰金罰鍰提高標準條例第一
條前段、第二條，判決如主文。
中    華    民    國    95    年    3     月    1     日
                臺灣臺中地方法院刑事第二庭
                       審判長法  官  林清鈞
                             法  官  陳姵君
                             法  官  郭書豪
上正本證明與原本無異。
不得上訴。
中    華    民    國    95    年    3     月    1     日
                             書記官  陳美虹
附錄法條：
刑法第三百二十條第一項
  (普通竊盜罪)
  意圖為自己或第三人不法之所有，而竊取他人之動產者，為竊盜
  罪，處五年以下有期徒刑、拘役或五百元以下罰金。


司法院資訊處製作；財團法人民間司法改革基金會備份。
